【裁判字號】    89,易,210
【裁判日期】    890605
【裁判案由】    背信
【裁判全文】
臺灣臺南地方法院刑事判決                          八十九年度易字第二一號
    公  訴  人  臺灣台南地方法院檢察署檢察官
    被      告  丙○○
    被      告  丁○○
右列被告因背信案件，經檢察官提起公訴 (八十七年度偵字第一０七二七號），及檢
察官移送併辦（八十八年度偵字第六四五五號）本院判決如左：
    主  文
丁○○共同為他人處理事務，意圖為自己不法之利益，而為違背其任務之行為，致生
損害於本人之利益，處有期徒刑肆月，緩刑貳年。
丙○○公訴不受理。
    事  實
一、丙○○（丙○○部分業據告訴人甲○○撤回告訴）前因自己信用不佳，與丁○○
    商議，由丙○○將購入台南市○○路○段二二六巷一０六弄四號三層樓房及其坐
    落之土地，登記於丁○○名下。嗣於民國八十七年四月二十七日，丙○○復以新
    台幣（下同）三百六十六萬元將該房屋及其坐落之土地出售予甲○○，甲○○於
    當日將價金一百二十萬元匯入丁○○所有第一商業銀行大同分行帳號00000
    00000號帳戶，並將身分證及印鑑等物交付予丙○○，委託丙○○辦理過戶
    事宜。甲○○復於同年五月十二日支付價金一百八十萬元匯入丁○○前開帳戶。
    詎丙○○與丁○○共同基於意圖為丙○○不法利益之犯意連絡，明知前開不動產
    已經出售給甲○○，且甲○○均依約支付價金，仍於八十七年五月四日，由丁○○陪同丙○○，以甲○○交付之證件及前開房地為擔保，向中國信託商業銀行西
    台南分行（以下簡稱中國信託）辦理貸款，並於八十七年五月十五日，在前開房
    地上設定最高限額三百八十四萬元之抵押權，貸得現金三百二十萬元並交由丙○○提領使用。被告丙○○與丁○○隱瞞此項事實，仍於八十七年五月二十八日將
    該不動產移轉與甲○○並於同年月二十九日向甲○○收取最後六十六萬元之價金
    。嗣因丙○○、丁○○未向銀行支付貸款之利息，甲○○遭銀行催繳，始知受騙
    。
二、案經甲○○訴由臺灣台南地方法院檢察署檢察官偵查起訴。
    理  由
一、訊據被告丁○○固坦承告訴人甲○○支付之價金均係匯入伊帳戶，且伊曾與被告
    丙○○共同至中國信託就前揭房地辦理抵押貸款，惟否認涉有共同背信罪嫌，辯
    稱：伊僅係借名義給被告丙○○登記，該不動產買賣相關事宜，均由被告丙○○
    與被害人甲○○商談，伊並不清楚相關事宜。又被告丙○○告訴伊，之前購入該
    不動產之價金尚未全部付清，被害人應支付價金亦未付清，故需辦理貸款還清前
    手價金，因被告丙○○與被害人係三等姻親，伊以為被告丙○○與被害人已談妥
    云云。經查：(1)前揭不動產登記名義人為被告丁○○，實際所有權人為被告丙○○，房屋出售事宜為被告丙○○與告訴人談妥等情一節，業據被告丙○○於偵查
    及審判中供述明確，告訴人於本院審判中亦自承房屋買賣係向丙○○商談等語，
    核與被告丁○○辯稱伊僅係借名義給被告丙○○，並非房屋實際所有權人，伊並
    不知悉房屋買賣細節等語，尚堪採信。(2)被告丁○○於本院審理時供稱伊知悉被
    告丙○○將房子賣給告訴人、甲○○也確實把錢匯入伊帳戶內（參見本院八十九
    年一月二十五日審判筆錄），並有被告親自簽章之買賣契約書附卷可稽。被告丁○○協同丙○○就該不動產去中國信託辦理貸款之際，當知該房屋已經出售給告
    訴人，參以被告丁○○為一正常成年男子，對於被告丙○○出售房地後，復行就
    該不動產辦理貸款將會損及告訴人利益一節，當有所認識，而其仍配合被告丙○○，共同辦理貸款，即難諉稱就被告丙○○背信犯行毫不知情。(3)被告丙○○以
    三百六十六萬元出售本件不動產予告訴人，且告訴人於簽約前即已匯入一百二十
    萬元等情，業據告訴人指述明確，核與被告丙○○、丁○○自承在卷，並有買賣
    契約一紙在卷可稽，被告此部分之自白與事實相符，堪以採信。該房地買賣價金
    不過三百六十六萬元，且告訴人已經交付價金一百二十萬元，為被告所知悉，即
    便被告丙○○隱瞞被告丁○○，告訴人已於五月十二日支付價金一百八十萬元等
    情，惟被告丁○○亦應知悉餘款未付部分僅有二百四十六萬元，何以仍同意協同
    被告丙○○貸款達三百二十萬元，甚以設定遠超過買賣價金三百六十六萬元之最
    高限額抵押權達三百八十萬元？參以被告丁○○本為從事商業行為之人，業據其
    自承在卷，依其經營商業之經驗，於被告丙○○辦理貸款之際，應即得推知被告
    丙○○辦理此貸款，並非如其所云係為清償前手之價金，且依社會常情，被告丙○○擅自在已經出售予告訴人取得之房地上，設定抵押權，對於告訴人之權益影
    響不可謂為不大，被告丁○○雖知此情，卻未曾向告訴人查詢是否有異，仍配合
    丙○○為此貸款行為，其辯稱就被告丙○○未告知告訴人而為貸款等情毫不知情
    云云，衡諸常情，尚難採信。被告犯行明確，堪以認定。
二、核被告丁○○所為係犯刑法第三百四十二條第一項背信罪。被告丁○○與丙○○
    間，有犯意連絡、行為分擔，均為共同正犯。爰審酌被告丁○○犯罪手段非惡、
    且犯罪所得均係被告丙○○所得、已與被害人達成和解，業據被害人當庭陳明，
    並有台北縣板橋市調解委員會八十九年刑調字第０二三號調解書一份在卷可稽，
    犯罪後態度良好等一切情狀，量處如主文所示之刑。又被告丁○○前因過失致死
    案件，經本院於八十一年五月一日以八十一年交訴字第一一六號判處有期徒刑六
    月，緩刑三年，緩刑期滿未被撤銷等情，有卷附臺灣高等法院被告全國前案紀錄
    表在卷可稽。被告前雖曾受有期徒刑以上之宣告，惟經緩刑期滿未被撤銷，其刑
    之宣告已失其效力。故被告前未曾受有期徒刑以上刑之宣告，經此起訴審判，當
    知警惕，信無再犯之虞，本院認所宣告之刑以暫不執行為適當，併諭知緩刑二年
    ，以啟自新。
三、復按告訴乃論之罪，告訴經撤回者，應為不受理判決；又於直系血親、配偶或同
    財共居親屬之間，犯本章之罪，得免除其刑。前項親屬或其他五親等內血親或三
    親等內姻親之間，犯本章之罪，須告訴乃論。另第三百二十三條及三百二十四條
    之規定，於前七條之罪，準用之。刑事訴訟法第三百０三條第三款、刑法第三百
    二十四條、第三百四十三條分別定有明文。公訴意旨認被告丙○○受告訴人甲○○委任辦理房屋過戶事宜，竟意圖為自己不法之所有，違背其任務，將上揭房屋
    設定抵押權，致生損害於甲○○，因認被告丙○○涉有刑法第三百四十二條第一
    項之背信罪嫌。惟查：被告丙○○與告訴人甲○○係旁系三親等血親等情，業據
    告訴人提出被告丙○○與甲○○之戶籍謄本在卷可稽，堪信為真實。告訴人於審
    判中，既已具狀撤回告訴，揆諸前揭法條，自應予不受理判決之諭知，並不經言
    詞辯論為之。另本件被告丙○○部分公訴不受理，檢察官移送併辦部分與本案不
    生審判不可分之關係，本院自無從加以審酌，該部分應移由檢察官另行偵查辦理
    ，附此敘明。
據上論斷，應依刑事訴訟法第二百九十九條第一項前段、第三百零三條第三款、第三
百零七條、刑法第二十八條、第三百四十二條第一項、第七十四條第一款、罰金罰鍰
提高標準條例第一條前段，判決如主文。
本案經檢察官乙○○到庭執行職務
中      華      民      國    八十九    年      六      月      五      日
          臺灣臺南地方法院刑事第四庭
                                          法  官    張  意  聰
                                          法  官    吳  坤  芳
                                          法  官    卓  穎  毓
右正本證明與原本無異。
如不服本判決，應於判決送達後十日內，向本院提出上訴狀。
                                          書記官    黃  子  起
中      華      民      國    八十九    年      六      月     七       日


司法院資訊處製作；財團法人民間司法改革基金會備份。
